行　政　法　院　判　決　　　　　　　　　　　　　八十七年度判字第二二六八號
　　原　　　告　甲 ○ ○
　　　　　　　　乙 ○ ○
　　法定代理人　丁○○○
　　原　　　告　丙 ○ ○
　　　　　　　　丁○○○
　　被　　　告　財政部臺灣省中區國稅局
右當事人間因贈與稅事件，原告不服行政院中華民國八十七年三月十八日台八七訴字
第一一三二二號再訴願決定，提起行政訴訟。本院判決如左︰
　　主  文
原告之訴駁回。
　　事  實
緣被繼承人李清吉（八十四年一月十二日死亡）於民國八十三年九月三日贈與財產六
、○三○、○○○元予其配偶丁○○○，已超過贈與稅免稅額，而未依規定於贈與行
為發生後三十日內辦理贈與稅申報，經被告查獲並核定贈與總額六、○三○、○○○
元，應納贈與稅額八五○、○五○元，因李清吉已死亡，乃以其繼承人即原告等為納
稅義務人，原告等不服，依法申請復查結果，未獲變更，循序提起訴願及再訴願，亦
遭駁回，遂向本院提起行政訴訟。茲摘兩造訴辯意旨如次：
原告起訴意旨及補充理由略謂：一、按「本法稱贈與，指財產所有人以自己之財產無
償給他人，經他人允受而生效力之行為」為遺產及贈與稅法第四條第二項所明定」，
本件被繼承人李清吉於民國八十四年一月十二日死亡，被繼承人李清吉生前中於民國
八十三年九月三日提領現金六、○三○、○○○元，同日存入其配偶丁○○○雲林縣
北港鎮信用合作社京華證券營業所＃四二八八－九帳戶供其配偶購買股票用乙節，顯
屬矛盾出入，核與事實不符，對於本案之事實理由為李清吉在生前中向原告丁○○○
借款金額六、○三○、○○○元，由證人陳仁祥出面解決，向李清吉催索之借款與贈
與性質無關，業經由證人陳仁祥簽具證明書壹份附可稽，被告誤解，彰彰明甚，被
告猶斤斤以對於漏報贈與案件，均對已申報者遺產稅推翻與未申報者合併計算，是直
以違法苛枉為當然，此固執之偏見，固無怪萬千商家對苛酷稅史咸與無限之愁嘆。動
產所有權之歸屬，原以占有為要件，此項存款，既係被繼承人之名義存入，而為清償
借款事實，對於被繼承人當初向其配偶借款之資金流程，證明該筆款項確係償還原告
之借款，有證人陳仁祥可出面作證，至關重要，被告並未予以調查審酌，遽爾追補贈
與稅，殊不足以昭折服，被告草率課徵贈與稅有溯既往之嫌，所為之其適用法則性
不當，則被告曲解法令與事實，濫權否定原告等所抗辯，顯然違誤不當，非但違背證
據法則，且公信力蕩然無存，被告所為認定推測補徵贈與稅，全屬子虛烏有，借款單
純案件，認定贈與性質，更屬荒謬。又查訴願、再訴願決定亦未詳加審究，竟以程序
不合為由駁回及倘其所提出之證據不足為主張事實之證明，原告一再之訴願，其認事
用法均不當，實難令人折服，聲請鈞院傳喚本案重要證人陳仁祥到案訊問，以明究竟
，庶免冤抑，懇請鈞院鑒核明察惠予判決撤銷一再訴願決定及原處分等語。
被告答辯意旨略謂︰一、按「本法稱贈與，指財產所有人以自己之財產無償給予他人
，經他人允受而生效力之行為。」為遺產及贈與稅法第四條第二項所明定。另「當事
人主張事實，須負舉證責任，倘其所提出之證據不足為主張事實之證明，自不認其主
張之事實為真實」為大院三十六年判字第十六號著有判例。二、本件被繼承人李清吉
於八十三年九月三日提領現金六、○三○、○○○元，同日存入其配偶丁○○○雲林
縣北港鎮信用合作社京華證券營業所＃四二八八－九帳戶供其配偶購買股票用，經本
局查獲乃依遺產及贈與稅法第一條及第四條第二項規定，核課贈與稅，原告等不服，
主張系爭款項係被繼承人李清吉償還生前向其配偶之借款乙節，經本局函請原告等提
示贈與人生前向其配偶借款之資金流程證明供核，惟原告丁○○○於八十五年八月二
十一日函復，因被繼承人已清償完畢，其生前借款之資金流程證明已作廢，無法提供
。是原告等既無法提出被繼承人當初向其配偶借款之資金流程，以證明該筆款項確係
被繼承人償還原告之借款，原查依首揭法條及大院判例規定，核定贈與總額六、○三
○、○○○元，並無不合。雖原告等主張有陳仁祥證明上開款項係屬被繼承人償還先
前向其借款，惟查陳仁祥與原告等係親友關係，且原告等迄今未提示任何相關文件足
證其主張之事實為真實，則審諸上揭大院判例意旨，原告所訴自無足採。三、查原告
始終無法提示借還款之資金流程以實其說，僅一再執詞主張無贈與情事，委無可採；
次查本案於查獲時，贈與人（即被繼承人）已死亡，其違章主體已不存在，是本局除
依法補徵其應納之贈與稅外，並未科處任何罰鍰，原告指摘被告任意科處罰鍰，實有
違誤不當乙節，實有誤解，併予陳明。基上論結：原處分及所為復查、訴願、再訴願
決定並無違誤，請駁回原告之訴等語。
　　理  由
按「本法稱贈與，指財產所有人以自己之財產無償給予他人，經他人允受而生效力之
行為。」為行為時遺產及贈與稅法第四條第二項所規定。又當事人主張事實，須負舉
證責任，倘所提出之證據，不足為其主張事實之證明，自不能認其主張之事實為真實
，本院著有三十六年判字第十六號判例可資參照。本件被繼承人李清吉（八十四年一
月十二日死亡）於八十三年九月三日贈與財產六、○三○、○○○元予其配偶丁○○
○已超過贈與稅免稅額，而未依規定於贈與行為發生後三十日內辦理贈與稅申報，經
被告查獲並核定贈與總額六、○三○、○○○元，應納贈與稅額八五○、○五○元因
李清吉已死亡，乃以其繼承人即原告等為納稅義務人，原告等不服，依法申請復查結
果，以李清吉於八十三年九月三日提領現金六、○三○、○○○元，同日其配偶丁○
○○亦存入同額現金六、○三○、○○○元於其北港鎮信用合作社京華證券營業所之
帳戶，二者係為同一款項，原核定乃依首揭規定核課贈與稅。至主張該筆款項係李清
吉償還丁○○○之借款一節，經被告函請原告等提示有關借款之資金流程證明供核，
惟原告丁○○○於八十五年八月二十一日函復，因李清吉已清償完畢，其借款資金流
程證明已作廢，無法提供。原告等既無法提出李清吉向其配偶借款之資金流程，以證
明系爭款項確係李清吉償還丁○○○之借款，原核定核定贈與總額六、○三○、○○
○元，並無不合，乃未准變更。核與首開法律規定並無不合，一再訴願決定遞予維持
亦無違誤，均應予維持。查借款六百餘萬元，金額非小，應有相關金融機構或相關人
員提出或保存之資金流程可供查核，乃原告丁○○○於八十五年八月二十一日向被告
提出陳情書，謂系爭李清吉向其借款之資金流程證明，因李清吉已清償完畢，故其借
款資金流程證明已作廢云云，核與一般金融往來習慣不符，難以採信。是故原告等不
能舉證證明李清吉向丁○○○借款之資金流程，則其主張系爭款項係李清吉償還向丁
○○○之借款云云，即屬無據，自難採信。至原告於行政訴訟程序補充準備狀所附證
人陳仁祥提出之證明書，仍無法證明李清吉向丁○○○借款之資金流程，空言主張系
爭款項係李清吉償還向丁○○○之借款，既無法證明對原告有利之事實，自無傳訊之
必要。本件被告依行為時法補徵贈與稅，並非溯及既往課稅，且本件並未科處罰鍰，
被告之採證亦無違反證據法則之處，難謂苛酷。綜上所述，原告起訴意旨並無理由，
應予駁回。
據上論結，本件原告之訴為無理由，爰依行政訴訟法第二十六條後段，判決如主文。
中    華    民    國     八十七      年     十一     月      十一       日
                    行 政 法 院 第 二 庭
                                審 判 長 評  事      陳  石  獅
                                         評  事      徐  樹  海
                                         評  事      彭  鳳  至
                                         評  事      黃  合  文
                                         評  事      林  茂  權
右  正  本  證  明  與  原  本  無  異
                                         法院書記官  王  福  瀛
中    華    民    國     八十七      年     十一     月      十三       日
